臺北高等行政法院裁定
                                       110年度停字第80號
聲  請  人　彩虹大廈管理委員會

代　表　人　陳志明（主任委員）

聲  請  人　黃簡芠萍
共      同
訴訟代理人　陳振瑋　律師
          　章文傑　律師
相  對  人　臺北市政府都市發展局

代　表　人　黃一平（局長）住同上
上列當事人間聲請停止執行事件，聲請人聲請停止相對人中華民
國110年1月18日北市都建字第1106119718號函之執行，本院裁定
如下：
　　主  文
聲請駁回。
聲請訴訟費用由聲請人負擔。
　　理  由
一、事實概要：臺北市○○區○○○路000號等建築物（下稱系
    爭建物），領有67使字第1614號使用執照，為地上12層地下
    1層1棟36戶之鋼筋混凝土造建築物，聲請人○○○○管理委
    員會為系爭建物管理委員會、聲請人黃簡芠萍為系爭建物之
    區分所有權人之一。相對人查得系爭建物000號1樓旁（下稱
    系爭地點），有未經申請核准，擅自以竹木造、磚造等增建
    1層高約1.7公尺，長度約41.4公尺之木頭圍籬及基座等構造
    物（下稱系爭構造物），違反建築法第25條規定；復經相對
    人所屬臺北市建築管理工程處（下稱建管處）會同臺北市政
    府工務、警察、交通等目的事業主管機關會勘，經相對人認
    定系爭構造物木頭圍籬及基座材質老舊，無法判別設置時間
    ，惟因其占用現有巷道兼空地，有妨礙公共交通之情形，符
    合臺北市違章建築處理規則（下稱違章處理規則）第25條第
    1項、第2項第3款優先執行查報拆除之規定，應予查報拆除
    ；爰依建築法第86條規定，以民國110年1月18日北市都建字
    第1106119718號函（下稱原處分）通知認定系爭構造物為違
    章建築應予拆除。並以系爭構造物所有人應受送達處所不明
    ，以110年1月18日北市都建字第1106119868號公告（下稱系
    爭公告）辦理送達事宜。聲請人等2人不服原處分，提起訴
    願，遭決定駁回，遂提起行政訴訟（本院110年度訴字第886
    號，下稱本案），並聲請停止原處分及系爭公告之執行。
二、聲請意旨略以：
  ㈠系爭構造物所在之空地三面環繞系爭建物、復安大廈、文華
    花園大廈（下稱系爭建物附近大廈），而系爭建物與系爭建
    物附近大廈間並無可供人車通行之道路；復參酌臺北市違章
    建築處理規則第4條第10款及建築技術規則建築設計施工編
    之相關規定，復安大廈與文華花園大廈間之防火間隔係用於
    防止火災發生時火勢蔓延所預留之空間，並非人車可供通行
    之道路。再者，不論復安大廈或文華花園大廈之居民，均可
    透過其他道路自由通行並進出各主要道路，並無使用系爭構
    造物坐落之私有土地之必要；且系爭建物居民自68年間即已
    自行建立圍牆使用該處空地，至今並未開放周遭居民通行，
    可知該處空地與公用地役關係之要件不符，並非既有巷道。
    據此，系爭構造物所在之空地實際上不能供人車通行，亦非
    公用地役關係或既有巷道，並無影響公共交通之虞，本件並
    無違章處理規則第25條第1項第3款規定之適用，本案訴訟顯
    有勝訴之可能。
  ㈡系爭建物除系爭構造物外並無其他可隔絕外界不明人士侵擾
    ，系爭構造物長期承擔隔絕外界與系爭建物直接接觸、確保
    系爭建物居民免於宵小入侵之安全功能。若拆除系爭構造物
    將導致其他大廈居民或不明人士得隨意進出系爭建物，對於
    系爭建物居民將形成人身、財產上之危害，嚴重影響系爭建
    物居民之生活，非屬得以金錢填補之損害。系爭構造物坐落
    之處對於周遭居民並無任何不便，並非為維護重大公共利益
    之必要。若考量拆除系爭構造物對於系爭建物居民產生之重
    大影響及危害，權衡之下自應准許停止執行原處分。又查，
    相對人已於110年6月25日發函要求聲請人於同年8月31日前
    自行拆除系爭構造物，逾期未拆將依法強制執行，可知系爭
    構造物已面臨遭到拆除之急迫危險，系爭建物居民之人身、
    財產等法益亦將因系爭構造物之拆除暴露於高度風險之下，
    而有急迫情事等語。並聲明：於本案終結前停止原處分及系
    爭公告之執行。
三、本院之判斷：
  ㈠按行政訴訟法第116條第1、2項規定：「原處分或決定之執
    行，除法律另有規定外，不因提起行政訴訟而停止。」、「
    行政訴訟繫屬中，行政法院認為原處分或決定之執行，將發
    生難於回復之損害，且有急迫情事者，得依職權或依聲請裁
    定停止執行。但於公益有重大影響，或原告之訴在法律上顯
    無理由者，不得為之。」可知停止執行應以有行政處分存在
    為前提，聲請停止執行如不備上揭停止執行要件，即應駁回
    。又所謂行政處分係指行政機關就公法上具體事件所為之決
    定或其他公權力措施而對外直接發生法律效果之單方行政行
    為，至行政機關所為通知、單純事實敘述、理由說明或就法
    令所為的釋示，對人民權利並未發生具體的法律上效果，並
    非行政處分。行政法院對於停止執行之聲請，應先就程序事
    項為審查，進而為實體審查。又原處分或決定原則上不停止
    執行，必其執行在客觀的相當因果關係上，可以預期將發生
    難於回復之損害，且情況緊急，非即時由行政法院予以處理
    ，則難以救濟者，始得為之。至所謂難於回復之損害，係指
    其損害不能回復原狀，或在一般社會通念上，如為執行可認
    達到回復困難程度，且其損害不能以相當金錢填補者而言，
    至當事人主觀認知難於回復之損害，並不屬之。
  ㈡經查：
    ⒈觀之系爭公告「主旨：公告辦理本市大安區光復南路268
      號1樓旁構造物（即系爭構造物）清除應予強制拆除之送
      達事宜。依據：依建築法第25條、86條、行政程序法第78
      、80、81條及違章建築處理辦法第2條辦理。公告事項：
      一、…因違建所有人應為送達處所不明，經本局多次派員
      現場勘查及相關單位調查皆查無資料，至主旨所列文書無
      法送達，為避免行政程序遲延，依行政程序法第78、80、
      81條規定，本公示送達自公告之日起經20日發生送達效力
      ，並於生效後執行拆除，…。」之內容，係通知如公告主
      旨所示系爭構造物之所有權人原處分之內容，乃事實行為
      ，核未發生規制的法律效果，並非行政處分，聲請人以之
      為爭訟標的，聲請停止執行，自有未合。
    ⒉又系爭建物268號1樓旁之系爭地點有未經申請核准，擅自
      以竹木造、磚造等增建1層高約1.7公尺，長度約41.4公尺
      之木頭圍籬及基座等構造物之系爭構造物等情，有原處分
      1份在卷可稽（本院卷第39-40頁），足徵依系爭構造物之
      功能、建築材質、面積及規模觀之，系爭構造物之拆除，
      依客觀情形及一般社會通念，非不能以金錢加以補償或回
      復，不致達到回復困難程度，是原處分之執行，並不會發
      生日後難以回復之損害。至聲請人所稱治安及系爭建物附
      近大廈居民並無因通行使用系爭構造物坐落之私有土地之
      必要等情節，容係聲請人個人主觀的認知，尚難認為係難
      於回復之損害。
四、綜上，本件與行政訴訟法第116條第1、2項停止執行要件不
    合，聲請人之聲請為無理由，應予駁回。
五、依行政訴訟法第104條，民事訴訟法第95條、第78條，裁定
    如主文。
中　　華　　民　　國　　110　 年　　 8　　月　　20 　 日
　　　　　　　　　　臺北高等行政法院第七庭
                          　　審判長法  官　蘇  嫊  娟
                             　　　 法  官　鄭　凱　文
                            　 　　 法  官　黃  莉  莉
上為正本係照原本作成。
如不服本裁定，應於送達後10日內向本院提出抗告狀（須按他造
人數附繕本）。
中　　華　　民　　國　　110　 年　　 8　　月　　20 　 日
　　　　　　　　　　　　　　　　　　書記官　鄭  聚  恩